臺灣高雄地方法院刑事判決　　　　　　　　　　　　九十三年度訴字第二六八號
　　公　訴　人　臺灣高雄地方法院檢察署檢察官
　　被　　　告　乙○○
右列被告因發掘墳墓案件，經檢察官提起公訴（九十三年度偵字第六四五四號），本
院判決如左：
    主  文
乙○○共同發掘墳墓而盜取遺骨，處有期徒刑壹年貳月。緩刑參年。
    事  實
一、乙○○因其弟吳超連續騎車發生車禍，且吳超表示祖父吳士生、祖母吳劉鳳
    招託夢說墓地潮濕需遷葬，否則禍及子孫，乙○○乃與吳超及其姐丙○○共同
    基於發掘墳墓而盜取遺骨之犯意聯絡，於民國九十二年十月間某日，在高雄縣美
    濃鎮○○段第一八四七─○○五地號其祖父母吳士生、吳劉鳳招合葬之墳墓處，
    未經吳士生、吳劉鳳招家族人員即其子女甲○○、林吳照妹之同意，逕行僱請不
    知情之工人古炳金及不詳姓名年籍之成年女工發掘上開吳士生、吳劉鳳招合葬之
    墳墓，並盜取墳墓內吳士生、吳劉鳳招之遺骨，並將上開遺骨送至高雄縣美濃鎮
    崇光寺安置祭拜。嗣於同年十一月九日，林吳照妹至上開墓地祭祀，發覺墳墓已
    遭發掘、遺骨已遭盜取，旋即報警究辦，始循線在上開崇光寺尋獲而查知上情。
二、案經高雄縣政府警察局旗山分局報告臺灣高雄地方法院檢察署檢察官偵查起訴。
    理  由
一、訊據被告乙○○固坦承有於右揭時、地未經甲○○、林吳照妹之同意，而與其弟
    吳超、其姐丙○○共同僱請工人古炳金及不詳姓名年籍之成年女工挖掘其祖父
    吳士生、祖母吳劉鳳招合葬之墳墓，並將墳墓內吳士生、吳劉鳳招之遺骨送至高
    雄縣美濃鎮崇光寺安置祭拜之事實，惟矢口否認有何發掘墳墓而盜取遺骨之犯行
    ，辯稱：因伊弟弟吳超常常出車禍，三個月內發生四起車禍，吳超表示祖父
    母託夢說墳墓已經潮濕，伊為了吳家的後代才這麼做，伊有事先告知在美國的大
    伯甲○○要把祖父母的骨灰罈遷走，甲○○說等他回來再處理，因為吳超一直
    出事，所以沒有辦法等才急著遷葬等語。經查，右揭被告與吳超及丙○○於九
    十二年十月間某日，在高雄縣美濃鎮○○段第一八四七─○○五地號其祖父母吳
    士生、吳劉鳳招合葬之墳墓處，未經甲○○、林吳照妹之同意，共同僱請不知情
    之工人古炳金及不詳姓名年籍之成年女工發掘上開吳士生、吳劉鳳招合葬之墳墓
    ，並將墳墓內吳士生、吳劉鳳招之遺骨送至高雄縣美濃鎮崇光寺安置祭拜之事實
    ，業據被告於警詢、偵查中及本院準備程序、審理時坦承不諱（見警卷第二頁、
    第三頁、偵查卷第五頁、第六頁及本院卷第二十三頁、第四十二頁至第四十五頁
    ），核與告訴人林吳照妹於警詢、偵查中所述之情節相符（見警卷第四頁背面、
    偵查卷第六頁），復有發掘墳墓後之現場照片二幀及安置在崇光寺之照片四幀附
    卷可稽（見警卷第八頁、第九頁）。雖被告辯稱有事先告知在美國之甲○○遷葬
    之原因，且表示遷葬之急迫性等語，然被告就發掘墳墓及安置遺骨乙事，始終未
    得甲○○及林吳照妹之同意，為被告所是認，而依國人之習俗，祖先墳瑩遷移，
    必先經家族人員同意後，請地理師擇日，再由家族人員會請道士或僧侶至現場作
    畢法事，始破土遷葬，而本件被告於本院審理時供稱：挖掘墳墓時只有伊與丙○○、吳超到場等語（見本院卷第四十三頁），顯與上開所述祖墳遷葬之習俗不
    符，且被告係為避免吳超再發生車禍始將祖父母之遺骨取走，亦難認被告發掘
    墳墓之目的係為了遷葬，是縱使被告辯稱有事先告知甲○○，然其既未經甲○○
    及林吳照妹之同意，亦無礙其發掘墳墓而盜取遺骨犯行之成立。本件事證明確，
    被告犯行洵堪認定。至於被告聲請傳喚證人丙○○以證明甲○○說要等過年回來
    再處理，伊說不能等，後來甲○○就沒有跟伊聯繫等情，而證人丙○○經本院傳
    喚後並未到庭，且被告既未經甲○○及林吳照妹之同意而發掘墳墓，並盜取遺骨
    ，則是否事先告知甲○○即與被告犯行之成立無涉，已如前述，證人丙○○自無
    再行傳喚之必要，附此敘明。
二、核被告乙○○所為，係犯刑法第二百四十九條第二項之發掘墳墓而盜取遺骨罪。
    檢察官認被告係犯同法第二百四十八條第一項之發掘墳墓罪，容有誤會，惟本院
    所認定被告之犯罪事實已較檢察官所起訴之事實為擴張，依最高法院八十三年度
    台上字第四六二八號判決意旨「刑事訴訟法第三百條所謂變更起訴法條，係指在
    不擴張及減縮原訴範圍之原則下，法院得於基本社會事實同一（即公訴事實之同
    一性）之範圍內，得自由認定事實，變更檢察官所引應適用之法條而言。」所認
    ，是本件係屬犯罪事實之擴張，故無庸變更起訴法條，併此敘明。又被告與吳超
    、丙○○間就上開犯行，有犯意之聯絡及行為之分擔，為共同正犯。被告利用
    不知情之工人古炳金及不詳姓名年籍之成年女工為本件犯行，為間接正犯。又被
    告係對其祖父母犯本件犯行，應依同法第二百五十條之規定，加重其刑。爰審酌
    被告罔顧讓亡者安息之民情風俗、家屬感念故人之追思所繫，而發掘其祖父母之
    墳墓，並盜取遺骨，除造成可見有形墳墓、遺骨之損害外，並造成家屬於痛失親
    人承受無限感傷後，再次無端遭臨精神上之打擊，違反社會善良風俗之甚，惡性
    非輕，惟念其係為防止其弟再次發生意外，且犯後坦承客觀之犯行，尚知悔悟，
    態度良好等一切情狀，量處如主文所示之刑。另被告前未曾受有期徒刑以上刑之
    宣告，有臺灣高雄地方法院檢察署刑案資料查註紀錄表及臺灣高等法院被告全國
    前案紀錄表各一份在卷可參，其因一時短於思慮，致罹刑章，且犯後坦承客觀之
    犯行，態度尚稱良好，經此偵審程序及罪刑宣告之教訓，當知所警惕，本院認前
    開對其宣告之刑，以暫不執行為適當，爰併予宣告緩刑三年，以啟自新。
據上論斷，應依刑事訴訟法第二百九十九條第一項前段，刑法第二十八條、第二百四
十九條第二項、第二百五十條、第七十四條第一款，判決如主文。
本案經檢察官丁○○到庭執行職務。
中      華      民國    九十三    年     十一     月    二十三    日
                                    臺灣高雄地方法院刑事第三庭
                                        審判長法  官    黃仁松
                                              法  官    張茹棻
                                              法  官    陳玉聰
右正本證明與原本無異。
如不服本判決，應於判決送達後十日內，向本院提出上訴狀。
                                              書記官    鄭淑臻
中      華      民      國      九十三      年    十一    月    二十三  日
附錄本判決論罪科刑法條全文：
刑法第二百四十九條第二項
發掘墳墓而損壞、遺棄、或盜取遺骨、遺髮、殮物或火葬之遺灰者，處一年以上七年
以下有期徒刑。
中華民國刑法第二百五十條
對於直系血親尊親屬犯第二百四十七條至第二百四十九條之罪者，加重其刑至二分之
一。
